臺灣臺東地方法院民事判決　九十一年度訴字第九三號
　　原　　　告　尚友股份有限公司
　　法定代理人　丙○○
　　法定代理人　甲○○
　　訴訟代理人　乙○○
右當事人間請求給付工程款事件，本院判決如左：
    主      文
被告應給付原告新臺幣佰貳拾伍萬零捌佰元，及自民國九十一年四月二十四日起至
清償日止，按週年利率百分之五計算之利息。
訴訟費用由被告負擔。
本判決於原告以新臺幣壹佰壹拾萬元供擔保後，得假執行。
    事實及理由
壹、原告主張：
  一、伊於民國（下同）九十年七月二十三日與被告約定，由伊負責完成被告所承攬
      之「新港漁港漁業大樓新建工程」中之天花板工程（下稱：系爭工程），工程
      總價為新臺幣（下同）四百零六萬三千五百元，兩造並訂立書面契約（下稱：
      系爭契約），伊已於九十年九月三日依約完工，並通過初驗及複驗，詎被告僅
      給付訂金八十一萬二千七百元，尚欠三百二十五萬零八百元之工程款未給付。
  二、伊至臺東接洽系爭工程時，係由訴外人李明聰及被告公司之實際負責人許招文
      出面接待，當時李明聰稱許招文為董事長，且系爭契約是在被告公司內與被告
      公司代理人李明聰簽訂，被告公司及負責人之印章亦由李明聰當場蓋印，被告
      公司並同時簽發如附表編號一、二之支票二紙為訂金，伊則開立以被告公司為
      買受人之發票交給被告公司。又系爭工程完工後，被告要求伊陪同複驗，伊遂
      於複驗當天向被告要求給付工程款，但被告公司並未自己簽發支票，而由被告
      公司實際負責人許招文之妻翁秀麗要求訴外人李明聰簽發如附表編號三至五之
      支票三紙交予伊。伊雖不知訴外人李明聰與被告間確實之關係為何，但系爭工
      程之洽談、簽約、驗收、付款及開立發票等過程，被告公司之人員均有參與，
      訴外人李明聰縱非被告之代理人，被告亦應負表見代理之責任，爰依契約之法
      律關係提起本件訴訟等語。並聲明：(1)如主文第一項所示；(2)願供擔保請准宣
      告假執行。
貳、被告則以：伊並未與原告訂立系爭契約，「新港漁港漁業大樓新建工程」是訴外
    人李明聰向伊借牌所標得，李明聰才是系爭工程之實際負責人，伊雖將公司及負
    責人印章交給李明聰使用，但只授權李明聰用於施工日報表上，並未授權李明聰
    用伊公司及負責人印章與原告訂約，系爭契約上伊公司及負責人印章雖為真正，
    但係遭李明聰盜蓋。系爭工程雖已完成驗收，惟系爭契約既非伊所簽訂，伊自無
    法得知原告係負責何部分之工程，亦不知原告是否尚有三百二十五萬零八百元之
    工程款未領取等語置辯。並聲明：駁回原告之訴。
參、得心證之理由：
  一、原告主張「新港漁港漁業大樓新建工程」係被告所承攬，而該工程已由定作人
      臺東縣新港區漁會驗收完畢，被告並已領取工程款之事實，業據其提出工程結
      算驗收證明書一紙為證，且為被告所自認，堪信為真正。是本件所應審究者，
      乃在於被告是否為系爭契約之當事人而須受系爭契約之拘束。
  二、按當事人主張有利於己之事實者，就其事實有舉證之責任，民事訴訟法第二百
      七十七條前段定有明文。本件原告主張訴外人李明聰為被告公司代理人之事實
      ，為被告所否認，並辯稱：系爭契約上被告公司及負責人之印章雖為真正，但
      伊只授權李明聰將公司及負責人印章用於施工日報表上，並未授權李明聰用伊
      公司之名義與原告訂約云云，是原告就此有利於己之事實自應負舉證責任。經
      查，證人李明聰固證稱：被告公司及負責人之印章係被告公司會計乙○○交給
      伊，由伊代表被告公司在系爭契約上蓋章等語（見本院九十一年七月二十四日
      言詞辯論筆錄），惟證人即被告公司會計乙○○則證稱：伊雖將公司及負責人
      印章交給李明聰，但並未授權李明聰以被告公司名義訂立系爭契約等語（見同
      上筆錄），是證人李明聰之證言尚無法證明被告曾授與訂立系爭契約代理權之
      事實，原告復無法舉他證以實其說，揆諸首揭說明，原告之主張難信屬實。
  三、次按由自己之行為表示以代理權授與他人，或知他人表示為其代理人而不為反
      對之表示者，對於第三人應負授權人之責任，此觀民法第一百六十九條前段規
      定自明。經查，原告主張：伊曾與訴外人李明聰及被告公司實際負責人許招文
      共同商談系爭工程，當時李明聰稱許招文為董事長，系爭契約是伊在被告公司
      內與李明聰簽訂，被告公司及負責人之印章是簽約時當場由李明聰蓋印，被告
      公司並同時簽發如附表編號一、二所示之二紙支票為訂金，伊則開立以被告公
      司為買受人之發票交給被告，系爭工程完工後，伊向被告要求給付工程款，被
      告公司實際負責人許招文之妻翁秀麗要求李明聰簽發如附表編號三至五所示之
      三紙支票交付予伊等情，業據其提出支票五紙及統一發票三紙為證，核與證人
      李明聰證稱：系爭契約是伊在被告公司內與原告訂立，被告公司及負責人印章
      是伊當場蓋印，被告公司會計乙○○同時開立如附表編號一、二所示之二紙支
      票交給原告公司負責人丙○○收執，丙○○則當場開立發票給被告，如附表編
      號三至五所示之三紙支票係許招文之妻翁秀麗要伊簽發給原告，翁秀麗說支票
      到期時會幫伊付款等語（見同上筆錄），及證人即被告公司會計乙○○證稱：
      伊及許招文是被告公司實際負責人，甲○○只是掛名之董事長，外人都稱呼許
      招文為被告公司老闆，如附表編號一、二所示之二紙支票是伊填寫金額並蓋章
      ，當時讓李明聰用被告公司名義去投標，就是要讓李明聰對外表示新港漁港漁
      業大樓新建工程是被告公司的工程，發票亦應開給被告公司，故原告開給被告
      之發票均已用於報稅等語（見同上筆錄）相符，參酌原告在被告公司內與持有
      被告公司及負責人印章之訴外人李明聰訂立系爭契約時，被告不僅無反對之表
      示，反由被告公司會計乙○○簽發如附表編號一、二所示之二紙支票為訂金交
      付予原告，並收取原告所開立以被告為買受人之統一發票，進而持以報稅，而
      公司大小章理應仔細保管，不可能隨手可得並拿來蓋監工日報表，況監工日報
      表為公司內部文件，如須用印，以可調整日期之職銜橡皮章為已足，毋須使用
      公司大小章等情，足見被告上開行為已足以表示將代理權授與訴外人李明聰，
      或知李明聰對原告表示為其代理人而不為反對之表示，揆諸前開規定，訴外人
      李明聰縱非被告之代理人，為保護善意原告之交易安全，被告對原告仍應負授
      權人之責任，是被告所辯尚難採信。
  四、被告對原告應負授權人之責任一節既已如前述，被告自應給付積欠原告之工程
      款。查原告主張：系爭工程總價四百零六萬三千五百元，扣除被告已給付之訂
      金八十一萬二千七百元後，被告未給付之工程款為三百二十五萬零八百元云云
      ，核與證人李明聰證稱：系爭工程之工程款尚有三百二十五萬零八百元未給付
      等語（見同上筆錄）相符，並有系爭契約一件、如附表編號三至五之支票三紙
      、統一發票二紙在卷足憑，其主張堪信屬實。從而，原告依契約之法律關係請
      求被告給付原告三百二十五萬零八百元，及自起訴狀繕本送達被告翌日（即九
      十一年四月二十四日）起至清償日止，按週年利率百分之五計算之利息，為有
      理由，應予准許。
肆、原告陳明願供擔保請准宣告假執行，核無不合，爰酌定相當之擔保金額宣告之。
伍、本件為判決之基礎已臻明確，兩造其餘攻擊防禦方法及舉證，核與判決結果無影
    響，毋庸逐一論述，併此敘明。
陸、據上論結，本件原告之訴為有理由，依民事訴訟法第七十八條、第三百九十條第
    二項，判決如主文。
中　　　華　　　民　　　國　　九十一　　年　　　七　　　月　　三十一　　日
                                    臺灣臺東地方法院民事庭
~B審判長法    官　李昆曄
~B      法　　官　柯姿佐
~B      法　　官　魏于傑
附表
┌──┬────────┬───────────┬─────────┬───────────┬─────┐
│編號│發票人          │付款人                │發票日（民國）    │金額（新台幣）        │票號      │
├──┼────────┼───────────┼─────────┼───────────┼─────┤
│一  │蒸盛營造有限公司│臺東縣成功鎮農會信用部│九十年八月十五日  │肆拾萬零陸仟佰伍拾元│FA0000000 │
├──┼────────┼───────────┼─────────┼───────────┼─────┤
│二  │蒸盛營造有限公司│臺東縣成功鎮農會信用部│九十年九月十五日  │肆拾萬零陸仟佰伍拾元│FA0000000 │
├──┼────────┼───────────┼─────────┼───────────┼─────┤
│三  │李明聰          │臺東縣成功鎮農會信用部│九十年一月十五日  │玖拾肆萬捌仟壹佰伍拾元│FA0000000 │
├──┼────────┼───────────┼─────────┼───────────┼─────┤
│四  │李明聰          │臺東縣成功鎮農會信用部│九十年十二月十五日│玖拾肆萬捌仟壹佰伍拾元│FA0000000 │
├──┼────────┼───────────┼─────────┼───────────┼─────┤
│五  │李明聰          │臺東縣成功鎮農會信用部│九十年一月二十五日│玖拾柒萬捌仟壹佰伍拾元│FA0000000 │
└──┴────────┴───────────┴─────────┴───────────┴─────┘
右為正本係照原本作成
如不服本判決，須於判決送達後二十日內向本院提出上訴狀
中　　　華　　　民　　　國　　九十一　　年　　　七　　　月　　三十一　　日
~B法院書記官　李春菊
